【裁判字號】    95,交訴,112
【裁判日期】    951130
【裁判案由】    公共危險
【裁判全文】
臺灣臺北地方法院刑事判決      九十五年度交訴字第一一二號
公  訴  人  臺灣臺北地方法院檢察署檢察官
被      告  甲○○
上列被告因公共危險案件，經檢察官聲請以簡易判決處刑（九十
五年度偵字第一七○三三號），本院臺北簡易庭（受理案號為九
十五年度北交簡字第二七七八號）認不宜適用簡易判決處刑，移
由本院刑事庭依通常程序審理，本院判決如下：
    主  文
甲○○駕駛動力交通工具肇事，致人受傷而逃逸，處有期徒刑陸
月，如易科罰金，以新臺幣壹仟元折算壹日。
    事  實
一、甲○○於民國九十五年七月六日下午五時四十四分許，騎乘
    車牌號碼ＢＪＴ—八二三號重型機車，沿臺北市○○區○○
    路北往南方向行駛，行經同路三十二號前，竟疏於注意，不
    慎撞及沿同向行駛乙○○所騎乘車牌號碼ＤＴＣ—二五五號
    輕型機車之右後車身，致乙○○人車倒地，受有右手肘擦傷
    、疑右小腿挫傷之傷害（過失傷害部分未據告訴）。甲○○
    明知已肇事致人受傷，雖曾短暫停車察看，惟未對乙○○為
    救護措施、報警處理或留下聯絡方式，旋即騎乘上開機車逃
    逸，嗣經路人記下車牌號碼並報警處理，始循線查獲。
二、案經臺北市政府警察局中山分局報請臺灣臺北地方法院檢察
    署檢察官偵查聲請以簡易判決處刑，嗣本院臺北簡易庭認不
    宜以簡易判決處刑，改依通常程序審理。
    理  由
壹、證據能力方面：
    按被告以外之人於審判外之言詞或書面陳述，除法律有規定
    者外，不得作為證據，刑事訴訟法第一百五十九條第一項固
    定有明文；惟被告以外之人於審判外之陳述，雖不符刑事訴
    訟法第一百五十九條之一至第一百五十九條之四之規定，而
    經當事人於審判程序同意作為證據，法院審酌該言詞陳述作
    成時之情況，認為適當，亦得為證據，同法第一百五十九條
    之五第一項亦有明文。證人即被害人乙○○於警詢中之證述
    ，雖屬審判外之陳述，然檢察官及被告甲○○於本院審理時
    對證人乙○○警詢筆錄之證據能力並未爭執，本院審酌證人
    乙○○於警詢中之供述，係於案發之初立即製作，對案發情
    況之記憶當甚為清晰，不致發生一般傳聞證據中證人記憶瑕
    疵之風險，且其證述情節與卷證相符，足認證人乙○○於警
    詢中之供述，適為本案之證據。
貳、實體方面：
一、訊據被告甲○○矢口否認有何肇事逃逸犯行，辯稱：伊行經
    案發地點時，乙○○騎乘機車在伊前方，未打右轉燈號即向
    右側車道偏行，致伊閃避不及而與乙○○騎乘之機車發生擦
    撞，乙○○人車倒地後，伊立即停車察看，當時乙○○身體
    外觀並無受傷之明顯癥狀，神情語氣亦無不適之現象，伊向
    乙○○表示雙方各自負擔自身損害後，以正常一般之行動離
    開現場，乙○○有充分之時間記下伊機車之車牌號碼，足徵
    伊並無肇事逃逸之犯意與罪行云云。惟查：
  (一)證人即被害人乙○○於警詢中證稱：當時我及被告均騎乘機
    車由臺北市○○路北往南方向直行，被告騎乘之機車卻撞到
    我騎乘機車之右後車身，我遭撞及後重心不穩，連人帶車摔
    倒在地而受傷，發生交通事故後，被告有下車來到我身邊詢
    問我的傷勢，但我當時很痛所以沒有回答他，我就問被告是
    怎麼騎車的，被告說我為何沒有打方向燈，我說我是直行車
    ，為何要打方向燈，被告隨即騎乘機車離去，路人便告訴我
    已經記下被告之車牌號碼，並幫我報警，隨後交通警察有到
    現場處理，救護車也有到現場送我到馬偕紀念醫院診治等語
    明確（見臺灣臺北地方法院檢察署九十五年度偵字第一七○
    三三號偵查卷第九頁至第十六頁），被告於本院準備程序時
    亦不否認其騎乘之機車與乙○○騎乘之機車發生擦撞（見本
    院卷第十四頁），並有道路交通事故現場圖、道路交通事故
    補充資料表、交通事故談話紀錄表、道路交通事故調查報告
    表(一)、道路交通事故調查報告表(二)、交通事故現場照片在卷
    可稽（見同上偵查卷第二十二頁、第二十三頁、第二十四頁
    、第二十五頁、第二十六頁、第三十頁至第三十二頁），而
    乙○○因本件交通事故受有右手肘擦傷，疑右小腿挫傷之傷
    害，復有馬偕紀念醫院乙種診斷證明書附卷足憑（見同上偵
    查卷第十九頁）。由上開證人證詞、被告之供述及書證，足
    見被告當日確因騎乘機車不慎撞及乙○○所騎乘之機車，致
    乙○○人車倒地受有上開之傷害，被告於肇事後未對乙○○
    為救護措施、報警處理或留下聯絡方式，即逕行騎車離去。
  (二)被告固以前揭情詞置辯。然按刑法第一百八十五條之四之肇
    事逃逸罪，以駕駛動力交通工具肇事，有致人死傷而逃逸之
    事實，為其構成要件，不以行為人明知被害人有死傷情形為
    必要，亦不以被害人為無自救能力人為必要（最高法院九十
    一年度臺上字第一三七號、九十年度臺上字第六七八六號判
    決意旨參照），至肇事者是否有遺棄之故意，其離去之原因
    為何，則非所問（最高法院九十年臺上字第二一九一號判決
    意旨參照），且刑法第一百八十五條之四具有遺棄罪之性質
    ，乃參照刑法第二百九十四條第一項之刑度增設，刑法第一
    百八十五條之四之救護義務不以汽車駕駛人因故意或過失肇
    事致人傷亡為必要，只要其為該交通事故之現場當事人，則
    對事故現場之傷亡人員皆有救護之義務，此即為刑法第一百
    八十五條之四與刑法第二百九十四條第一項之區別所在。是
    刑法第一百八十五條之四之立法目的，乃為維護交通，增進
    行車安全，促使當事人於事故發生時，能對被害人即時救護
    ，減少死傷，以保護他人權益並維護社會秩序，其立法精神
    在於交通事故一旦發生，且發生人員傷亡之情況，不論是撞
    人或被撞，或是因其他事故而造成死傷，只要是在駕駛動力
    交通工具過程內所發生者，參與整個事故過程之當事人皆應
    協助防止死傷之擴大，如駕駛人於事故發生後，隨即駕車逃
    離現場，不僅使肇事責任認定困難，更可能使受傷之人喪失
    生命或求償無門；因此，本條所欲規範者乃當事人於交通事
    故發生時，不論其有無故意或過失，遺棄被害人於不顧之逃
    逸行為，故刑法第一百八十五條之四所謂駕駛動力交通工具
    肇事，乃指駕駛動力交通工具發生交通事故，非指因故意或
    過失導致事故發生而逃逸者始成立本罪，所謂逃逸，指於肇
    事當時或隨後離去現場之行為，祇須行為人主觀上有逃逸之
    意圖，客觀上有逃逸之行為為已足，而其擅離肇事現場之行
    為一旦付諸實施，其犯罪即已完成，不論其逃逸行為已否得
    逞，被害人是否在他人協助下獲得救護，均於上開犯罪之成
    立不生影響。查被告對於其騎車肇事之情節業已知悉，已如
    前述，其於偵查中復自承：發生交通事故後我有停車察看，
    我有看到乙○○腳部受傷，但不知是左腳還是右腳等語（見
    同上偵查卷第四十二頁），是被告於自己過失肇事後，明知
    擦撞乙○○成傷，雖曾短暫下車停留，但並未積極協助救護
    送醫、報警或留下聯絡方式，即逕自離去，其肇事逃逸之心
    態及客觀犯行至為明確，被告前開所辯無非卸責之詞，不足
    採信。
  (三)綜上所述，本案事證明確，被告肇事逃逸犯行洵堪認定，應
    予依法論科。
二、核被告所為，係犯刑法第一百八十五條之四之肇事逃逸罪。
    爰審酌被告並無前科，有卷附臺灣高等法院被告前案紀錄表
    可按（見本院卷第二十七頁），素行尚稱良好，就過失傷害
    部分業與乙○○達成和解，及其犯罪所生危害、犯後態度、
    智識程度、生活狀況等一切情狀，量處如主文所示之刑，並
    諭知易科罰金之折算標準。
據上論斷，應依刑事訴訟法第四百五十二條、第二百九十九條第
一項前段，刑法第一百八十五條之四、第四十一條第一項前段、
刑法施行法第一條之一第一項、第二項但書，判決如主文。
本案經檢察官許鈺茹到庭執行職務
中    華    民    國  九十五  年   十一   月   三十   日
                          臺灣臺北地方法院交通法庭
                              審判長法  官  宋松璟
                                    法  官  劉煌基
                                    法  官  孫萍萍
上正本證明與原本無異。
如不服本判決應於送達後十日內向本院提出上訴狀。
                                    書記官  張汝琪
中    華    民    國  九十五  年   十一   月   三十   日
附錄本案論罪科刑法條：
刑法第一百八十五條之四
駕駛動力交通工具肇事，致人死傷而逃逸者，處六月以上五年以
下有期徒刑。


司法院資訊處製作；財團法人民間司法改革基金會備份。
